臺灣高雄地方法院刑事判決　　　　　　95年度簡上字第1349號
上　訴　人
即　被　告　丙○○
上列上訴人即被告因恐嚇案件，不服本院高雄簡易庭民國95年9
月27日95年度簡字第6021號第一審簡易判決（聲請簡易判決處刑
案號：臺灣高雄地方法院檢察署95年度偵字第19992 號），提起
上訴，本院判決如下：
    主  文
上訴駁回。
    事  實
一、丙○○因參加遠傳電信股份有限公司「520 我電你」服務，
    結識同係會員之甲○○。詎丙○○竟因邀約甲○○未果，因
    而心生不滿，遂基於恐嚇之犯意，於民國95年5 月31日晚間
    10 時12 分許，以門號0000000000號行動電話，撥打電話予
    甲○○，向甲○○恫稱：小心一點，不要讓其遇到，要拿硫
    酸潑渠等加害生命、身體之言語，致甲○○心生畏懼。
二、案經甲○○訴由高雄市政府警察局新興分局報請臺灣高雄地
    方法院檢察署檢察官偵查起訴。
    理  由
一、證據能力有無之認定：
（一）被告丙○○於警詢時之陳述：
   1、按被告之自白，非出於強暴、脅迫、利誘、詐欺、疲勞訊
      問、違法羈押或其他不正之方法，且與事實相符者，得為
      證據，刑事訴訟法第156 條第1 項定有明文。
   2、查被告於本院準備程序時，雖辯稱：其於警詢時，因精神
      恍惚，遂隨便亂回答云云。然查，員警詢問被告時，係依
      被告所言照實登載於筆錄乙情，已據證人即製作警詢筆錄
      之警員劉文夏於本院審理時證述綦詳（見本院96年1 月12
      日審判筆錄）。足見被告於司法警察調查中，確有坦承其
      曾撥打電話予告訴人甲○○，並要渠小心一點等情。且被
      告於偵訊時亦稱：其於警詢時，均係據實陳述等語（見95
      年8 月11日偵訊筆錄），亦見被告上開所言，應係出於被
      告之本意。又本案並無證據證明被告於警詢時之自白，係
      出於司法警察之強暴、脅迫、利誘、詐欺、疲勞訊問、違
      法羈押或其他不正之方法，而被告亦未為此主張。且被告
      於警詢時自白之事實，經核與證人即告訴人甲○○於本院
      審理時證述之情節相符，復有門號0000000000號行動電話
      之通聯紀錄在卷可憑，益徵被告上開自白與事實相符。依
      刑事訴訟法第156 條第1 項規定，被告於警詢時之自白，
      得為證據。
（二）告訴人甲○○於警詢時之陳述：
   1、按被告以外之人於審判外之言詞或書面陳述，除法律有規
      定者外，不得作為證據；被告以外之人於檢察事務官、司
      法警察官或司法警察調查中所為之陳述，與審判中不符時
      ，其先前之陳述具有較可信之特別情況，且為證明犯罪事
      實存否所必要者，得為證據據，刑事訴訟法第159 條第1
      項、第159 條之2 分別定有明文。次按所謂「具有較可信
      之特別情況」，係指證人於司法警察調查中所為之陳述，
      與審判中不符，而其先前之陳述，從客觀上之環境或條件
      等情況加以觀察，有足以取代審判中反對詰問之可信性保
      證者而言。證人所為之先前陳述，相較於審判中之陳述，
      是否具有更可信之特別情況，應依其陳述時外部之客觀情
      況，綜合比較判斷之（最高法院94年臺上字第1785號判決
      參照）。
   2、查告訴人甲○○係被告以外之人，渠於警詢時之陳述，係
      被告以外之人於審判外之言詞陳述，依刑事訴訟法第159
      條第1 項規定，原則上並無證據能力。且告訴人甲○○於
      警詢時之陳述，核與渠於本院審理時證述之情節不符。又
      渠於司法警察調查中所為陳述，從客觀上之環境或條件等
      情況加以觀察，亦無有足以取代審判中反對詰問之可信性
      保證者。依上開說明，應認告訴人甲○○於警詢時之陳述
      ，並無證據能力。
（三）證人即告訴人甲○○於偵訊時之陳述：
   1、按被告以外之人於審判外之言詞或書面陳述，除法律有規
      定者外，不得為證據；被告以外之人於偵訊中向檢察官所
      為之陳述，除顯有不可信之情況者外，得為證據，刑事訴
      訟法第159 條第1 項、第159 條之1 第2 項分別定有明文
      。而所謂不可信情況之認定，法院應審酌被告以外之人於
      陳述時之外在環境及情況，例如：陳述時之心理狀況、有
      無受到外力干擾等，以為判斷之依據，故係決定陳述有無
      證據能力，而非決定陳述內容之證明力（法院辦理刑事訴
      訟案件應行注意事項89參照）。職是，被告以外之人前於
      偵查中已具結而為證述，除反對該項供述得具有證據能力
      之一方，已釋明「顯有不可信之情況」之理由外，皆得為
      證據。
  2、 告訴人甲○○在檢察官偵查時，係以證人之身份，經檢察
      官告以具結之義務及偽證之處罰，經渠具結，而於負擔偽
      證罪之處罰心理下所為，係經以具結擔保其證述之真實性
      。又司法實務運作上，咸認偵查中檢察官向被告以外之人
      所取得之陳述，原則上均能遵守法律規定，不致違法取供
      ，其可信性極高，因而明定除顯有不可信之情況者外，得
      為證據。亦即，被告以外之人於偵查中依法應具結者已具
      結，向檢察官所為之陳述，原則上具有證據能力，於例外
      「顯有不可信之情況」，始不具證據能力。告訴人甲○○
      於檢察官訊問時之證述，並無證據顯示係遭受強暴、脅迫
      、詐欺、利誘等外力干擾情形，或在影響其心理狀況致妨
      礙其自由陳述等顯不可信之情況下所為。告訴人甲○○於
      檢察官偵訊時之陳述，既無顯不可信之情況，依上開說明
      ，自有證據能力。
二、得心證之理由
    被告於本院審理時，矢口否認有為本案犯行，辯稱：其不認
    識告訴人，並未於95年5 月31日撥打電話予告訴人，亦無恐
    嚇告訴人；司法警察調查時，其係希望透過員警轉告告訴人
    ，請渠說話小心一點云云。經查：
（一）上揭犯罪事實，業據被告於警詢時供承：門號0000000000
      號行動電話係其於94年初申辦，由其使用。其曾以該門號
      行動電話撥打電話予告訴人，告知告訴人：「你自己要小
      心一點」等語不諱（見95年7 月2 日警詢筆錄），核與證
      人即告訴人甲○○於偵訊及本院審理時證述之情節相符（
      見95年8 月22日偵訊筆錄、本院96年1 月10日審判筆錄）
      。又證人即告訴人甲○○於本院審理時雖稱：被告係於95
      年5 月31日晚間9 時許撥打電話予渠，於電話中恐嚇渠等
      語（見本院96年1 月10日審判筆錄）。雖與被告所使用之
      門號0000000000號行動電話之通聯紀錄所載情形未合（依
      通聯所載通話時間為當日晚間10時12分53秒）。然證人甲
      ○○於本院審理時亦稱：被告每日晚間9 時許會一直撥打
      渠手機等語（見同日審判筆錄），則核與上開通聯紀錄所
      示情形相同，此有上開通聯紀錄在卷足佐。而證人甲○○
      於本院審理時亦稱：當時渠很生氣，因電話一接通，被告
      即罵渠「臭雞巴」（臺語）等語（見同上審判筆錄），則
      依證人甲○○當時情形，亦應有無暇注意當日時間，而將
      被告他日撥打電話予渠之時間誤植之虞。且證人甲○○於
      偵訊及本院審理時所述經被告恐嚇之情節均屬相同。雖證
      人甲○○所述被告撥打電話予渠之時間或有出入，然其就
      被告曾於95年5 月31日撥打電話予告訴人，向渠恫稱：小
      心一點，不要讓其遇到，要拿硫酸潑渠等語之基本事實之
      陳述既屬相同，則證人甲○○上開所述，雖就撥打電話時
      間稍有出入，惟仍屬合理之誤差範圍，尚非不得予以採信
      。此外，復有門號00 0000 0000號行動電話之通聯調閱查
      詢單、門號0000000000號行動電話之通聯紀錄在卷足資佐
      證。
（二）被告雖以前揭情詞置辯，然查：
   1、被告確有於95年5 月31日晚間10時12分許，撥打電話至告
      訴人使用之門號0000000000號行動電話乙節，已據證人即
      告訴人甲○○於本院審理時指證綦詳，復有門號00000000
      00號行動電話之通聯紀錄在卷足佐，被告猶以前詞置辯，
      顯不足採。
   2、又證人即製作警詢筆錄之警員劉文夏於本院審理時，結證
      稱：被告並未請渠轉告告訴人說話小心一點等語（見本院
      96年1 月12月審判筆錄）。從而被告上開所辯，其係請員
      警轉達告訴人上意云云，諉無足取。
   3、又被告於本院審理時辯稱：其不認識告訴人，亦未約告訴
      人見面云云（見本院96年1 月12日）。經核與其於警詢、
      偵訊及本院準備程序時所述：告訴人未如期赴約等情未合
      。益徵被告藉詞否認上情並執前情置辯，核屬卸責之詞，
      不足採信。
（三）縱上所述，被告上開所辯，顯係卸責之詞，不足採信，本
      案事證已臻明確，應依法論科。
三、適用法律及量刑
（一）新舊法比較：
   1、按行為後法律有變更者，適用行為時之法律。但行為後之
      法律有利於行為人者，適用最有利於行為人之法律，刑法
      第2 條第1 項定有明文。查被告行為後，刑法業於95年7
      月1 日修正公布施行，本院審酌：
 （1）修正後刑法第33條第5 款規定「罰金：新臺幣一千元以上
      ，以百元計算之。」，與修正前刑法第33條第5 款規定「
      罰金：一元以上。」不同，經比較新舊法結果，以被告行
      為時之舊法較為有利於被告。
 （2）另被告於犯罪時之刑法第41條第1 項前段規定：「犯最重
      本刑為5 年以下有期徒刑以下之刑之罪，而受6 個月以下
      有期徒刑或拘役之宣告，因身體、教育、職業、家庭之關
      係或其他正當事由，執行顯有困難者，得以1 元以上3 元
      以下折算1 日，易科罰金。」又其行為時之易科罰金折算
      標準，修正前罰金罰鍰提高標準條例第2 條前段（現已刪
      除）規定，就其原定數額提高為100 倍折算1 日，則本案
      被告行為時之易科罰金折算標準，應以銀元100 元、200
      元、300 元折算1 日，經折算為新臺幣後，應以新臺幣30
      0 元、600 元、900 元折算為1 日。惟95年7 月1 日修正
      公布施行之刑法第41條第1 項前段則規定：「犯最重本刑
      為5年以下有期徒刑以下之刑之罪，而受6 個月以下有期
      徒刑或拘役之宣告者，得以新臺幣1,000 元、2,000 元或
      3,000 元折算1 日，易科罰金。」比較修正前後之易科罰
      金折算標準，以95年7 月1 日修正公布施行前之規定，較
      有利於被告，則應依刑法第2 條第1 項前段，適用修正前
      刑法第41條第1 項前段規定，定其折算標準。
   2、刑法第305 條所定罰金之貨幣單位原為銀元，而有關罰金
      倍數之調整及銀元與新臺幣之折算標準，則定有「罰金罰
      鍰標準條例」及「現行法規所定貨幣單位折算新臺幣條例
      」，除罰金以1 銀元折算3 元新臺幣外，並將72年6 月26
      日以前修正之刑法部分條文罰金數額提高2 至10倍，其後
      修正者則不再提高倍數；嗣修正後刑法第33條第5 款則將
      罰金刑提高為新臺幣1 千元以上，並以百元計算之，且因
      刑法第33條第5 款所定罰金貨幣單位既已改為新臺幣，刑
      法分則編各罪所定罰金之貨幣單位亦應配合修正為新臺幣
      ，且考量刑法修正施行後，不再適用「現行法規所定貨幣
      單位折算新臺幣條例」。為使刑法分則編各罪所定罰金之
      最高數額與刑法修正前趨於一致，爰增訂刑法施行法第1
      條之1 規定，將刑法分則編各罪所定罰金之貨幣單位均改
      為新臺幣，並將72年6 月26日以前修正之刑法部分條文罰
      金數額提高為30倍，其後修正者則提高為3 倍。又刑法施
      行法第1 條之1 立法理由說明謂：「……考量新修正之刑
      法施行後，不再適用現行法規所定貨幣單位折算新臺幣條
      例，為使罰金數額趨於一致，避免衍生新舊法比較適用問
      題，以緩和實務適用法律之衝擊，於不變動罰金數額之前
      提下，爰為第2 項規定。」可知本條之規定，即在於避免
      就罰金之提高比較新舊法。且依本條規定，將罰金貨幣單
      位改為新臺幣，再予提高30倍，等於依罰金罰鍰提高標準
      條例第1 條前段提高10倍後，折算為新臺幣之金額，故實
      際上並無變更，而不在法律變更比較新舊法之列。按照法
      官除有特別規定外，應依現時有效法律裁判之原則，應逕
      行適用刑法施行法第1 條之1 第1 、2 項規定（臺灣高等
      法院暨所屬法院95年法律座談會刑事類提案第19號）。是
      刑法第305 條罰金刑部分，應逕依刑法施行法第1 條之1
      規定提高標準。
（二）核被告所為，係犯刑法第305 條之恐嚇危害安全罪。原審
      因而適用刑法第2 條第1 項前段、刑法第305 條、修正前
      刑法第41條第1 項前段、刑法施行法第1 條之1 第1 項、
      第2 項前段（原審引用罰金罰鍰提高標準條例第1 條前段
    ，應予更正）、修正前罰金罰鍰提高標準條例第2 條之規定
      ，並審酌被告因告訴人未如期赴約，出言恐嚇告訴人，致
      告訴人之生活處於恐懼不安之狀態，然其犯罪情節尚非嚴
      重，而其犯後雖坦承部分犯行，惟未見悔意，且迄未取得
      告訴人之原諒等情，量處被告拘役30日，並諭知易科罰金
      之折算標準，經核原判決認事用法，均無不合，量刑亦稱
      妥適。另刑法第305 條罰金刑部分，於95年7 月1 日刑法
      修正施行後，應逕引用刑法施行法第1 條之1 規定（即罰
      金刑提高為30倍，貨幣單位改為新臺幣），而無需引用罰
      金罰鍰提高標準條例第1 條前段之規定，已如前述。原審
      認應依罰金罰鍰提高標準條例第1 條規定論處，似有未洽
      。然查，罰金罰鍰提高標準條例、現行法規所定貨幣單位
      折算新臺幣條例仍為現行有效之法律，就刑法第305 條罰
      金刑部分，無論適用罰金罰鍰提高標準條例、現行法規所
      定貨幣單位折算新臺幣條例或刑法施行法第1 條之1 提高
      標準結果，罰金額度均無二致。就罰金法定刑提高之「刑
      罰權規範內容」並無利或不利變更，本應適用具特別法及
      準據法之刑法施行法第1 條之1 規定，原審引用罰金罰鍰
      提高標準條例第1 條前段，應予更正，附此敘明。被告猶
      執前揭情詞指摘原判決不當，一再飾詞狡辯否認犯行，請
      求撤銷原判決，均不足採，是其上訴為無理由，應予駁回
      。
據上論斷，應依刑事訴訟法第455 條之1 第3 項、第368 條，判
決如主文。
本案經檢察官乙○○到庭執行職務。
中　　華　　民　　國　　96　　年　　1 　　月　　26　　日
                  刑事第九庭審判長法　官  王啟明
                                  法  官  王奕勳
                                  法  官  謝梨敏
以上正本證明與原本無異。
本判決不得上訴。
                                書記官  林志衡
中　　華　　民　　國　　96　　年　　1 　　月　　26　　日
附錄本判決論罪之法條：
刑法第305 條
以加害生命、身體、自由、名譽、財產之事，恐嚇他人致生危害
於安全者，處2 年以下有期徒刑、拘役或300 元以下罰金。
